臺灣臺北地方法院刑事判決　　　　　　　99年度訴字第1904號
公　訴　人　臺灣臺北地方法院檢察署檢察官
被　　　告　謝幼嬋
指定辯護人　本院公設辯護人曾德榮
上列被告因偽造有價證券案件，經檢察官提起公訴（99年度偵字
第26013號），本院判決如下：
    主  文
謝幼嬋共同意圖供行使之用，而偽造有價證券，處有期徒刑參年
貳月。未扣案之以謝賢機名義偽造之「票號CH NO350860、面額
新臺幣壹佰萬元、發票日99年7月20日」之本票壹張沒收。
    事  實
一、謝幼嬋與謝賢機、謝賢銘、謝幼娟為姊弟、妹關係。緣謝幼
    娟前於民國83年間借款予謝賢機兄弟，然謝賢機兄弟遲未還
    清借款。於99年7月間，謝幼娟北上至謝幼嬋位於臺北市○
    ○街86巷3號住處探望母親，並與謝幼嬋對帳。於99年7月20
    日謝幼娟要求以謝賢銘或謝賢機名義開立面額新臺幣（下同
    ）100萬元之本票1紙，讓夫婿得以持票作為向外借款週轉之
    擔保。然謝賢銘當場拒絕簽名開立本票，另謝賢機因未居住
    該處，謝幼娟亦無法取得其簽署之本票。詎謝幼嬋及謝幼娟
    （謝幼娟部分未據起訴）二人為讓謝幼娟得以向夫婿詹宴明
    交待，竟共同基於意圖供行使之用，而偽造有價證券之犯意
    聯絡，明知未經謝賢機之同意，商由謝幼嬋冒用謝賢機之名
    義為發票人，於票據號碼CH NO350860號之空白本商業本票
    上，偽造發票日99年7月20日、面額為100萬元、受款人為詹
    宴明之本票一紙，即於當日交由謝幼娟轉交詹宴明，以為行
    使，足以生損害於謝賢機及詹宴明。嗣詹宴明取得本票後，
    發現發票人之身分證字號有誤，函詢謝賢機後，始悉上情。
二、案經詹宴明訴由臺灣臺北地方法院檢察署檢察官偵查起訴。
    理  由
壹、證據能力事項:
    按「被告以外之人於審判外向法官所為之陳述，得為證據。
    被告以外之人於偵查中向檢察官所為之陳述，除顯有不可信
    之情況者外，得為證據。」，刑事訴訟法第159條之1定有明
    文。經查，證人謝幼娟、謝賢機於偵查中之證詞均業經具結
    ，以擔保其憑信性，客觀上並無顯有不可信之情況，且證人
    謝賢機之證詞部分，被告及其辯護人均不爭執，亦未要求行
    使反對詰問權，另證人謝幼娟復經本院傳訊到庭，由被告行
    使反對詰問權，是其等於偵查中之證詞，均有證據能力。
貳、實體事項:
一、訊據被告謝幼嬋固坦承未經被害人謝賢機之同意，而在證人
    謝幼娟之要求下，以被害人謝賢機之名義簽發系爭本票等情
    不諱，惟矢口否認有何偽造有價證券之犯行，並辯稱:簽發
    系爭本票只是作為一種財力證明之用，自己亦在系爭本票上
    捺指印、簽寫身分證字號，主觀上並無供行使之意圖，亦無
    偽造有價證券之犯意云云。惟查:
  (一)被告於99年7月20日在其位於臺北市○○街86巷3號住處，未
    經被害人謝賢機之同意，以被害人謝賢機之名義為發票人，
    於票據號碼CH NO350860號之空白商業本票上，填寫發票日9
    9年7月20日、面額100萬元、受款人為詹宴明之本票一紙，
    交由謝幼娟轉交予告訴人詹宴明等情，為被告所不爭執，並
    分據證人謝賢機於偵查中（參他字第10456號卷第17-18頁）
    、證人謝幼娟於偵查及本院（參同上他字卷第17頁、本院卷
    64-6 7頁、證人詹宴明於本院（參本院卷第68-70頁）審理
    時結證在案，且有本票影本乙張在卷可稽（參同上他字卷第
    5 頁）。足認被告此部分出於任意性之自白，核與事實相符
    ，而可採信。
  (二)被告於偵查中供稱:99年7月20日當天謝幼娟要回新竹時，要
    求謝賢機開票給她作借款的擔保，謝賢機不在，我就幫謝賢
    機寫了這張票給她等語（參同上他字卷第17頁）;於本院審
    理時供稱:我妹妹說要寫這張當作財力證明，因為她要跟人
    家借貸等語（參本院卷第16頁），參之證人謝幼娟於偵查中
    結證:那天我要被告叫謝賢機出來開票，因為我要把他開的
    本票加上我的支票作擔保去借錢，被告就從房間把票拿出來
    給我等語（參同上他字第17頁），及於本院審理時結證稱:
    我和被告對帳，我跟被告說要他們兄弟二人的本票，我說我
    要拿這張本票，還要用我先生的票去押才能借得到錢等語（
    參本院卷第65、67頁）。顯見被告於簽立系爭本票時，已明
    知證人謝幼娟之夫婿即告訴人詹宴明將持該張本票向他人借
    款，而非僅是作為債務之證明，足徵被告簽發系爭本票時已
    有供行使之意圖甚明。是被告辯稱:只是作為一種財力證明
    之用，其主觀上並無供行使之意圖云云，核為卸責之詞，不
    足採信。
  (三)按「本票應記載左列事項，由發票人簽名...」、「票據上
    之簽名，得以蓋章代之。」，票據法第120條第1項、第6條
    分別定有明文。而按「本票之發票行為為要式行為，發票人
    應於本票上簽名、蓋章，發票行為始告完成而發生效力，此
    觀票據法第120條第1項、第6條之規定自明。如上訴人未於
    系爭本票簽名、蓋章，即不得僅因其於系爭本票上捺指印，
    即認系爭本票係由其簽發。」（最高法院85年台上第481號
    判決要旨參照）。經查，卷附被告不爭執之系爭本票影本之
    發票人欄上，固有經被告書寫之「Ｚ000000000」等文字，且
    在發票人簽名欄、住址欄、國字金額欄、阿拉伯數字金額欄
    上，亦有經被告蓋用之指印文各1枚，然系爭本票正面，並
    無任何被告之簽名或蓋章，而上揭「Ｚ000000000」文字係緊
    接寫於被害人謝賢機之簽名下方，指印文亦是蓋在被害人謝
    賢機之簽名上，是客觀上各該指印文及身分證字號之記載，
    均屬被害人謝賢機發票行為之一部分，揆諸前揭說明，尚難
    認被告為系爭本票之共同發票人。是被告辯稱:自己亦在系
    爭本票上捺指印、簽寫身分證字號，主觀上並無偽造有價證
    券之犯意云云，亦無可採。
  (四)綜合上述，本件被告偽造有價證券之犯行，事證明確，洵堪
    認定，應依法論科。
二、核被告所為，係犯刑法第201條第1項之偽造有價證券罪。被
    告於系爭本票上偽造謝賢機之簽名及指印文之行為，為其偽
    造系爭有價證券之部分行為;另其行使系爭本票所示之偽造
    有價證券之低度行為，復為其偽造有價證券之高度行為所吸
    收，均不另論罪。又查，被告供稱其係依證人謝幼娟之要求
    ，而以謝賢機之名義簽發系爭本票，質之證人謝幼娟亦坦承
    被告簽發系爭本票時，被害人謝賢機並不在場，且其與被告
    均未事先取得被害人謝賢機之同意，謝幼娟竟仍要求被告以
    謝賢機之名義簽發本票，足認被告與謝幼娟二人，就本件偽
    造有價證券之犯行，彼此間有共同之犯意聯絡及行為分擔，
    均為共同正犯。爰審酌被告係為居間解決弟妹間債務，並讓
    謝幼娟可以對夫婿交待，而簽發如附表本票之動機，其偽造
    之支票票面金額100萬元，犯後坦承未經謝賢機同意而簽發
    之態度等一切情狀，量處如主文所示之刑。
  (四)未扣案之以謝賢機名義偽造之票號CH NO350860、面額幣100
    萬元、發票日99年7月20日之本票1張，係屬偽造之本票，不
    問屬於犯人否，併依刑法第205條規定宣告沒收。
據上論斷，應依刑事訴訟法第299條第1項前段，刑法第28條、第
201條第1項、第205條，判決如主文。
本案經檢察官劉俊良到庭執行職務。
中    華    民    國   100    年    4     月    28    日
                  刑事第二十庭  審判長法  官  郭惠玲
                                      法  官  柯姿佐
                                      法  官  李桂英
以上正本證明與原本無異。
如不服本判決，應於判決送達後10日內向本院提出上訴狀（應抄
附繕本）。告訴人或被害人如對於本判決不服者，應具備理由請
求檢察官上訴，其上訴期間之計算係以檢察官收受判決正本之日
期為準。
                                      書記官  黃勤涵
中    華    民    國   100    年    4     月    28    日
附錄本案論罪科刑法條全文:
中華民國刑法第201條第1項:
意圖供行使之用，而偽造、變造公債票、公司股票或其他有價證
券者，處3 年以上 10 年以下有期徒刑，得併科 3 千元以下罰
金。